最高法院刑事判決　　　　　　　　　　　　　　　　九十一年度台上字第八八六號
　　上　訴　人　甲○○
右上訴人因殺人案件，經台灣高等法院台南分院中華民國九十年十二月六日第二審判
決（九十年度上重訴字第一三八一號，起訴案號：台灣嘉義地方法院檢察署九十年度
偵字第四五七二、四六四九號）後，依職權逕送審判，視為被告已提起上訴，本院判
決如左：
    主  文
上訴駁回。
    理  由
本件原判決認定上訴人甲○○因認其妻蘇李素玉與高志文長期生活共處，心生不滿而
素有怨隙，又因蘇李素玉將帳戶內金錢領走，致上訴人提領金錢未得，於民國九十年
七月十日上午十一時許，在嘉義縣水上鄉中庄村十五鄰二十五號處，見蘇李素玉、高
志文在廣場上，因長期累積不滿，竟萌殺人之概括犯意，逕取其與蘇李素玉共有置於
門口供切菜用之尖銳西瓜刀一把，先持刀對蘇李素玉右上腹部猛刺一刀（創口五‧四
〤二公分，位於肩向下二九公分，中線向右十四公分，十一點鐘鈍角至五點鐘銳角走
向），創腔略向下，刺穿右下胸壁、切斷第八及第九肋軟骨，進入腹腔而刺穿肝臟右
葉，刺穿下腔靜脈前壁，銳器刺創管深度約十公分；再對見狀趨前之高志文之右胸部
猛刺一刀（創口三‧九〤Ｏ‧九公分，位於肩下二五公分，中線向右二公分處，十一
點鐘鈍角至五點鐘銳角走向），創腔略向下，刺穿胸骨柄、心包膜（傷口三‧六〤Ｏ
‧七公分）、心臟右心室前壁（傷口二‧二〤Ｏ‧二公分），進入心室中隔約二‧五
公分，未達後壁，銳器刺創管深度約十一公分。上訴人於犯案後持刀停留於現場，嗣
經鄰人見狀報案後，經警逮捕，並扣得沾血西瓜刀一把。蘇李素玉、高志文經送嘉義
縣中埔鄉仁友醫院急救，蘇李素玉仍於該日中午十二時三十五分許，因肝臟右葉銳器
刺創，引起出血性休克死亡；高志文則於該日中午十二時四十分許，因心臟右心室銳
器刺創，引起心包膜囊積血死亡等情。係以上開事實，業經上訴人坦承不諱，並有現
場相片及兇刀相片附卷可稽，且有上訴人用以殺人之西瓜刀一把扣案可證。被害人蘇
李素玉確因右上腹部遭刺一刀（創口五‧四〤二公分，位於肩向下二九公分，中線向
右十四公分，十一點鐘鈍角至五點鐘銳角走向），創腔略向下，刺穿右下胸壁、切斷
第八及第九肋軟骨，進入腹腔而刺穿肝臟右葉，刺穿下腔靜脈前壁，銳器刺創管深度
約十公分；被害人高志文則係右胸部遭刺一刀（創口三‧九〤Ｏ‧九公分，位於肩下
二五公分，中線向右二公分處，十一點鐘鈍角至五點鐘銳角走向），創腔略向下，刺
穿胸骨柄、心包膜（傷口三‧六〤Ｏ‧七公分）、心臟右心室前壁（傷口二‧二〤Ｏ
‧二公分），進入心室中隔約二‧五公分，未達後壁，銳器刺創管深度約十一公分；
被害人蘇李素玉因肝臟右葉銳器刺創，引起出血性休克死亡；高志文因心臟右心室銳
器刺創，引起心包膜囊積血死亡等情，此有嘉義縣中埔鄉仁友醫院｜和睦分院診斷證
明書二份在卷可參。又台灣嘉義地方法院檢察署檢察官督同法醫師相驗並實施解剖，
製有勘驗筆錄、解剖筆錄各一份、驗斷書、相驗屍體證明書各二份在卷可證。上述死
因復經法務部法醫研究所鑑定明確，有鑑定書二份附卷可憑。扣案之上訴人所持之西
瓜刀一把，經送內政部警政署刑事警察局鑑定結果，其上刀尖血ＤＮＡ與被害人高志
文血液ＤＮＡ之ＳＴＲ型別相同，其上刀面血ＤＮＡ與被害人蘇李素玉血液ＤＮＡ之
ＳＴＲ型別相同，其上刀柄血ＤＮＡ｜ＳＴＲ型別與被害人高志文血液ＤＮＡ之ＳＴ
Ｒ型別相符，此有內政部警政署刑事警察局九十年八月九日（九十）刑醫字第一三一
六五一號鑑驗書一份在卷可按。又該西瓜刀經勘驗結果，刀刃連刀柄長三十二點五公
分，刀刃長二十點三公分，刀刃單面開鋒，刀身狹長，刀尖銳利，有勘驗筆錄可憑，
上訴人持該刀向被害人蘇李素玉右上腹部、高志文之右胸部猛刺，刺入深度分別達十
公分及十一公分，而人體之右上腹部、右胸部均為人身要害部位，以上開銳利之兇刀
刺入被害人之上開部位，足以造成死亡結果，客觀上為一般具正常事理認識能力之人
所得認知，依上訴人之用刀刺入位置及其用力之鉅，足見其有殺人之犯意及行為，極
為明確。上訴人於殺人後並未報案或送被害人就醫，又證人即第一位趕至現場處理之
嘉義縣警察局水上分局中庄派出所警員莊福祿，於第一審調查時證稱：「我當天是人
在外面，是值班同仁聯絡我說現場發生凶案，我在接獲聯絡後，二、三分鐘就趕到現
場處理」、「現場只有被告和我，被告手上還拿著一把尖刀，被告腳下還躺著死者二
人屍體，屍體距被告腳下不到十公分，我看到現場的情況，就懷疑人是他殺的」等語
，足徵莊福祿係綜合當時上訴人持刀立於現場等各項現場事證，出於合理懷疑而發覺
犯人係上訴人，上訴人在莊福祿詢問其是否殺人之前，並未說任何話，上訴人係遭警
發覺為犯罪嫌疑人之後，始表明為犯人，核係自白犯罪而非自首。綜上以觀，上訴人
有上開犯行，堪以認定，為其所憑之證據及認定之理由。又以上訴人所犯，係犯刑法
第二百七十一條第一項之殺人罪，其先後二次殺人犯行，時間密接、觸犯相同罪名，
顯係基於概括犯意為之，為連續犯，以一罪論，並就有期徒刑部分加重其刑。因將第
一審不當之判決撤銷，適用刑法第五十六條、第二百七十一條第一項、第三十七條第
一項、第三十八條第一項第二款，審酌上訴人與被害人蘇李素玉係夫妻關係，因長期
怨隙而殺人，上訴人知識程度不高，素行良好，刺被害人二人各一刀後，立於現場未
逃逸，事後坦承犯行、良心未泯，且年紀已達七十八歲等一切情狀，量處無期徒刑，
並宣告褫奪公權終身，行兇用之西瓜刀，為上訴人共有之物，已據上訴人供明，依法
宣告沒收，經核於法尚無違誤。上訴非有理由，應予駁回。
據上論結，應依刑事訴訟法第三百九十六條第一項，判決如主文。
中      華      民      國    九十一    年      二      月     二十     日
                              最高法院刑事第八庭
                                  審判長法官  張  信  雄
                                        法官  賴  忠  星
                                        法官  張  清  埤
                                        法官  呂  永  福
                                        法官  林  永  茂
      右正本證明與原本無異
                                              書  記  官
中      華      民      國    九十一    年      三      月      四      日
